【裁判字號】    90,易,791
【裁判日期】    900820
【裁判案由】    贓物等
【裁判全文】
臺灣屏東地方法院刑事判決                            九十年度易字第七九一號
    公  訴  人  臺灣屏東地方法院檢察署檢察官
    被      告  乙○○
                丙○○
    右  一  人  許清連律師
    選任辯護人  林鴻駿律師
右列被告等因贓物等案件，經檢察官提起公訴（九十年度偵字第六一○號），本院判
決如左：
     主  文
乙○○意圖為自己不法之所有，而侵占遺失物，處罰金伍佰元，如易服勞役，以參佰
元折算壹日，緩刑貳年。
丙○○收受贓物，處罰金肆佰元，如易服勞役，以參佰元折算壹日，緩刑貳年。
     事  實
一、乙○○於民國八十九年十一月四日上午十一時許，在屏東縣長治鄉○○村○路東
    巷水溝旁，見該處有摩托羅拉牌ＣＤ九二八型行動電話手機一支（按該手機序號
    為000000000000000，乃甲○○於當日稍早，在屏東縣內埔鄉○○村○○○路與
    金陵路口，遭搶奪棄置之物），認係他人遺失之物，基於檢視是否堪用之動機，
    意圖為自己不法之所有，予以拾取侵占入己，隨後將之交付知情之其弟丙○○。
二、丙○○知上開行動電話乃其兄乙○○所拾得之物，其來路不明，然仍予收受，並
    置入其所申請之行動電話0000000000號門號卡片使用。嗣於九十年一
    月九日，經警比對通聯紀錄，循線在乙○○、丙○○位於長治鄉繁華村頭前溪七
    十五號之住處查獲，並扣得上開行動電話一支（業據王麗文領回）。
     理  由
一、按刑法第三百三十七條規定之侵占罪，其客體限於遺失物、漂流物或其他離本人
    所持有之物。遺失物指本人無拋棄意思，偶然喪失其持有之物；漂流物，則指隨
    水漂流之遺失物，其緣由均乃非因他人外力之介入而偶然喪失其持有。「其他離
    本人所持有之物」亦係指物之離其持有，非出於本人之意思者而言（最高法院五
    十年台上字第二○三一號判例參照），然此既為遺失物、漂流物等之例示概括規
    定，仍以符合上開情形之客體，例如沈沒物、逸脫之家禽畜、經風吹離之物
    ..... 等脫離本人占有之物，始得涵攝於「其他離本人所持有之物」之要件中。
    若為失竊或遭搶奪、強盜之贓物，則乃由於他人之犯罪致脫離本人占有，雖本人
    無拋棄意思而亦屬非出於本人意思之喪失占有，惟尚與遺失物、漂流物之性質有
    間，非屬其他離本人所持有之物，應先敘明。
二、訊據被告乙○○、丙○○固坦承互核相符之：被告乙○○拾取前揭行動電話手機
    後，將之轉交被告丙○○試用等事實，惟否認侵占遺失物及收受贓物之犯行，俱
    辯稱：因該手機沒有外殼、卡片及電池，伊二人以為係人家不要的，所以拿來試
    看看還能不能使用，如果是別人掉的，也不知拾到後要送去何處給人認領云云。
    經查：
（一）被告乙○○、丙○○既俱以本件撿獲之行動電話手機外形破舊，似係壞掉而遭
      人丟棄，所以拾回看尚能使用與否置辯，則被告二人主觀上顯均認為該行動電
      話手機或尚有堪用程度之價值，即當有其應非原持有人因毀壞不堪使用遂予棄
      置之認識，而應慮其來源可疑，諒知此非無主之棄物，所辯尚無足採，被告乙○○將該行動電話手機拾取後據為己有，堪認其具不法所有之意圖。
（二）本件自被告二人住處起獲之被害人甲○○所有序號000000000000000之行動電
      話手機，乃其於八十九年十一月四日上午十一時許，屏東縣內埔鄉○○村○○○路與金陵路口遭搶奪之物，業據被害人王麗文指述在卷，並有搜索扣押證明
      筆錄及贓物認領保管單各一紙附卷可稽。訊據被告乙○○就其執有上開行動電
      話手機之緣由供稱係拾獲，主觀上認係他人遺失之物，依行動電話手機本身體
      積輕巧之性質以觀，謂其原持有者人不慎遺失，事非無有，被告乙○○所陳尚
      符情理，堪可採信。雖該行動電話手機非屬遺失物或離本人所持有之物，然被
      告主觀意思既認屬遺失物，依「所知輕於所犯，從其所知」之法理（最高法院
      第七十九年度台上字第三六二四號判決關於：行為人所施打者實為海洛因，然
      誤認為速賜康，仍不得論以相關煙毒罪名之意旨參照），仍應以其主觀之犯意
      為斷。
三、核被告乙○○所為，係犯刑法第三百三十七條之侵占遺失物罪；被告丙○○所為
    ，則係犯同法第三百四十九條第一項之收受贓物罪。爰審酌被告二人均素行良好
    ，基於惜物之動機，予以拾取並使用，況行動電話手機構造精密，棄置野地日晒
    雨淋，旋即毀壞，且被告丙○○乃以自己申請之門號計費使用，被告二人所為，
    對被害人甲○○而言，並未加重或造成其嚴重損害，被告二人貪圖不法利益，事
    涉不法，然情節甚輕，公訴意旨求刑容嫌稍重，茲並慮及被告丙○○收受被告乙○○撿拾侵占而來之贓物，情節相對輕微等一切情狀，各俱從輕量處如主文所示
    之刑，並均諭知易服勞役之折算標準。
四、被告乙○○、丙○○前均未曾受有期徒刑以上刑之宣告，有臺灣屏東地方法院檢
    察署刑案資料查註紀錄表及本院全國前案紀錄表可佐，其二人因一時失慮致罹刑
    章，經此教訓，當知謹慎，信無再犯之虞，本院認其二人所受刑之宣告均以暫不
    執行為適當，均併宣告緩刑二年，以啟自新。
據上論斷，應依刑法第三百三十七條、第三百四十九條第一項、第四十二條第二項、
第七十四條第一款，罰金罰鍰提高標準條例第一條前段、第二條，判決如主文。
中      華      民      國      九十      年      八      月    二十    日
                                          法  官  蔡憲德
右正本證明與原本無異。
對於本判決如有不服應於收受送達後十日內向本院提出上訴書狀上訴於台灣高等法院
高雄分院並按他造當事人之人數附具繕本。
                                          書記官  林鴻仁
中      華      民      國      九十      年      八      月    二十    日
附錄本案論罪科刑法條
刑法第三百三十七條：
  意圖為自己或第三人不法之所有，而侵占遺失物、漂流物或其他離本人所持有之物
  者，處五百元以下罰金。
刑法第三百四十九條第一項：
  收受贓物者，處三年以下有期徒刑、拘役或五百元以下罰金。


司法院資訊處製作；財團法人民間司法改革基金會備份。
